【裁判字號】    97,訴,946
【裁判日期】    990129
【裁判案由】    偽造文書等
【裁判全文】
臺灣新竹地方法院刑事判決               97年度訴字第946號
公  訴  人  臺灣新竹地方法院檢察署檢察官
被      告  甲○○
上列被告因偽造文書等案件，經檢察官追加起訴（97年度偵字第
6126號），本院合議庭裁定適用簡式審判程序，判決如下：
    主  文
甲○○共同犯行使偽造私文書罪，處有期徒刑捌月，減為有期徒
刑肆月，如易科罰金，以銀元參佰元即新臺幣玖佰元折算壹日。
    事  實
一、緣甲○○因個人債務問題，經陳淑媛（原名陳依穠，其部分
    經檢察官移送本院95年度訴字第815 號併案審理中）遊說，
    以出借名義購屋並向銀行抵押貸款，日後房屋轉售可以賺得
    價差為由，而擔任陳淑媛購買房屋並向銀行抵押貸款之人頭
    後，其妹江惠炫（於民國95年9 月22日死亡）則因罹患小腦
    症，於92、93年間起即長期住進安養院，且未在任何公司行
    號任職，江惠炫因自忖無力支付安養院龐大開銷，乃經由甲
    ○○、陳淑媛之遊說，同意擔任陳淑媛購屋向銀行貸款之人
    頭，三人均明知以江惠炫之狀況，銀行不可能同意貸款，仍
    於93年8 月間不詳時點，共同基於意圖為自己不法所有、行
    使變造特種文書之概括犯意聯絡、及行使偽造文書之犯意聯
    絡，由甲○○交付江惠炫身分證影本、印鑑章等予陳淑媛，
    陳淑媛在新竹縣市不詳地點，將自己照片貼在江惠炫身分證
    影本上，再加以影印之方式共同變造江惠炫之身分證影本，
    而足生損害於戶政機關對於身分證管理之正確性。嗣於同年
    月10日，陳淑媛至臺灣中小企業銀行竹科分行，持前開變造
    完成之身分證影本向不知情之行員假冒自己是江惠炫，而申
    請開立帳號00000000000 號帳戶，供己作資金存提使用，並
    申辦以下事項，而足生損害於戶政機關對身分證管理之正確
    性及臺灣中小企業銀行竹科分行、鈺天企業有限公司：
    (1)於93年10月7 日，由陳淑媛出面假冒係江惠炫本人並行使
      變造之身分證影本而提出貸款申請，甲○○擔任連帶保證
      人，向臺灣中小企業銀行竹科分行申請3 筆貸款共新臺幣
      （下同）750 萬元，使臺灣中小企業銀行竹科分行陷於錯
      誤，誤信江惠炫有還款能力而如數撥款。
    (2)於94年5 月17日，再由陳淑媛出面謊稱係江惠炫本人並行
      使變造之身分證影本，另提出事先於不詳時間偽造完成之
      江惠炫93年度任職於鈺天企業有限公司收入逾137 萬元之
      不實各類所得扣繳暨免扣繳憑單，而提出貸款申請，甲○
      ○亦同樣擔任連帶保證人，以相同方式向臺灣中小企業銀
      行竹科分行申請2 筆貸款共800 萬元，使臺灣中小企業銀
      行竹科分行再次陷於錯誤以為江惠炫有還款能力而全額貸
      予款項。
    嗣因甲○○代理將江惠炫名下房地出售時與買受人林文勝發
    生買賣糾紛，經林文勝提出告訴，於甲○○被訴詐欺案件審
    理時（該案經臺灣高等法院以97年度上易字第2411號判決有
    期徒刑5 月，減為有期徒刑2 月又15日確定），到庭論告之
    臺灣新竹地方法院檢察署檢察官調閱相關資料而查獲上情。
二、案經臺灣新竹地方法院檢察署檢察官自動檢舉簽分偵查追加
    起訴。
    理  由
一、本件被告甲○○所犯偽造文書等罪，均『非』死刑、無期徒
    刑、最輕本刑為3 年以上有期徒刑之罪，或高等法院管轄第
    一審之案件，被告於本院準備程序進行中，就被訴事實為有
    罪之陳述，經本院合議庭認合於刑事訴訟法第273條之1 第1
    項之規定，裁定適用簡式審判程序，合先敘明。
二、訊據被告甲○○對於前開犯行於本院準備程序及簡式審判程
    序時均坦承不諱，經核與證人即共犯陳淑媛證述大致相符（
    見他字卷第75至77頁），此外，復有臺灣中小企業銀行竹科
    分行97年4月8日（九十七）竹科字第120 號函暨檢附江惠炫
    帳戶申請貸款之契約、各類所得扣繳暨免扣繳憑單及開戶時
    提供之身分證影本（參見本院96年度易字第710號影印卷第
    280至285頁）、臺灣中小企業銀行竹科分行97年6月18日（
    九十七）竹科字第268 號函暨檢附江惠炫帳戶歷次申請貸款
    等資料（見他字卷第18至24頁）、財政部臺灣省北區國稅局
    新竹市分局97年4月18日北區國稅竹市一字第0971008373 號
    函暨檢附鈺天企業有限公司91至95年度申報員工薪資所得資
    料（見他字卷第10至15頁）、臺灣中小企業銀行竹科分行97
    年7月9日（九十七）竹科字第306 號函暨檢附江惠炫帳戶申
    請貸款案件核貸及還款資料（見他字卷第64、65頁），被告
    甲○○上開自白內容確與事實相符，堪足採信，本案事證已
    臻明確，被告犯行洵堪認定，自應依法予以論罪科刑。
三、論罪科刑
（一）按被告甲○○與共犯陳淑媛、江惠炫變造江惠炫身分證影
      本，並提出行使，另行使偽造之各類所得扣繳暨免扣繳憑
      單，自足生損害於於戶政機關對身分證管理之正確性及臺
      灣中小企業銀行竹科分行、鈺天企業有限公司無誤。
（二）核被告甲○○所為係犯刑法第210、212、216 條行使變造
      特種文書罪（起訴書所犯法條罪名誤載為偽造特種文書，
      應予更正）、行使偽造文書罪、第339 條第1 項詐欺取財
      罪。
（三）被告甲○○行為後，刑法於94年2月2日修正公布，自95年
      7月1日施行。刑法第2條第1項之規定，係規範行為後法律
      變更所生新舊法律比較適用之準據法。所謂行為後法律有
      變更，包括構成要件之變更而有擴張或減縮，或法定刑度
      之變更。行為後法律有無變更，端視所適用處罰之成罪或
      科刑條件之實質內容，修正前後法律所定要件有無不同而
      斷。新舊法條文之內容有所修正，除其修正係無關乎要件
      內容之不同或處罰之輕重，而僅為文字、文義之修正或原
      有實務見解、法理之明文化，或僅條次之移列等無關有利
      或不利於行為人，非屬該條所指之法律有變更者，可毋庸
      依該規定為新舊法之比較，而應依一般法律適用原則，適
      用裁判時法外，即應適用刑法第2條第1項之規定，為「從
      舊從輕」之比較。
    1.被告甲○○行為後，刑法第28條關於共同正犯之規定，條
      文文字由二人以上共同實『施』犯罪之行為，修正為由二
      人以上共同實『行』犯罪之行為，應適用行為時即修正前
      刑法第28條規定。
    2.被告甲○○行為後，關於犯一罪而其方法或結果之行為犯
      他罪名者，刪除刑法第55條後段從一重處斷之規定，另亦
      刪除刑法第56條關於連續犯之規定，是依比較新舊法之結
      果，應適用修正前刑法第55條後段、第56條規定，較有利
      於被告甲○○。
    3.被告甲○○行為後，修正前刑法第41條第1項前段關於易
      科罰金之規定，修正後「犯最重本刑為5年以下有期徒刑
      以下之刑之罪，而受6個月以下有期徒刑或拘役之宣告者
      ，得以新臺幣1千元、2千元或3千元折算1日，易科罰金」
      。惟依修正前刑法第41條第1項前段：「犯最重本刑為5年
      以下有期徒刑以下之刑之罪，而受6個月以下有期徒刑或
      拘役之宣告，因身體、教育、職業、家庭之關係或其他正
      當事由，執行顯有困難者，得以1元以上3元以下折算1日
      ，易科罰金」及修正前罰金罰鍰提高標準條例第2條（現
      已刪除）關於「依刑法第41條易科罰金者，均就其原定數
      額提高為100 倍折算1日；法律所定罰金數額未依本條例
      提高倍數，或其處罰法條無罰金刑之規定者，亦同」等規
      定，易科罰金之折算標準最高為銀元300元，最低為銀元
      100元，換算為新臺幣後，最高額為新臺幣900元，最低額
      為新臺幣300元。比較修正前、後關於易科罰金折算標準
      之刑罰法律，適用修正前刑法第41條第1項前段及修正前
      罰金罰鍰提高標準條例第2條規定，對被告甲○○較為有
      利。
（四）被告甲○○與陳淑媛、江惠炫就本件犯行有犯意之聯絡及
      行為之分擔，應論以共同正犯。
（五）被告甲○○多次推由陳淑媛持變造之江惠炫身分證影本申
      請開戶、貸款，並詐貸得款項，顯係基於概括犯意為之，
      應論以連續犯。
（六）被告甲○○係為詐貸款項而行使變造之江惠炫身分證影本
      及偽造之各類所得扣繳暨免扣繳憑單，應從一重之行使偽
      造私文書罪處斷。
（七）爰審酌被告甲○○於本件之前並無刑案前科，素行普通，
      為籌措江惠炫安養費用而犯罪之動機、目的，行使各項偽
      變造文書所生損害，暨詐貸得之款項甚鉅，被害人臺灣中
      小企業銀行經執行拍賣江惠炫、被告甲○○名下不動產，
      仍有本金193 萬餘元未獲清償（詳本案卷第42至43頁），
      本應重判，念其坦承犯行，態度良好等一切情狀，量處如
      主文所示之刑，又被告甲○○犯罪行為時間在96年4 月24
      日以前，合於中華民國96年罪犯減刑條例予以減刑之規定
      ，爰依該條例之規定，減其宣告刑1/2，並諭知易科罰金
      之折算標準。
四、據上論斷，應依刑事訴訟法第273條之1第1項、第299條第 1
    項前段、刑法第2條第1項前段、第339條第1項、第216 條、
    第210條、第212條，修正前刑法第28條、第55條後段、第56
    條、第41條第1項前段，中華民國96年罪犯減刑條例第2條第
    1 項第3款、第7條、第9條，刑法施行法第1條之1 ，修正前
    罰金罰鍰提高標準條例第2 條，現行法規所定貨幣單位折算
    新臺幣條例第2條，判決如主文。
本案經檢察官邱宇謙到庭執行職務。
中    華    民    國    99    年    1     月    29    日
                  刑事第六庭  法  官  黃美盈
如不服本判決應於收受本判決後10日內向本院提出上訴書狀，其
未敘述上訴理由者，並得於提起上訴後20日內向本院補提理由書
狀（均須按他造當事人之人數附繕本）「切勿逕送上級法院」。
中    華    民    國    99    年    1     月    29    日
                                      書記官  劉依緹
附錄論罪科刑法條：
刑法第210條（偽造變造私文書罪）
偽造、變造私文書，足以生損害於公眾或他人者，處 5 年以下有
期徒刑。
刑法第212條（偽造變造特種文書罪）
偽造、變造護照、旅券、免許證、特許證及關於品行、能力服務
或其他相類之證書、介紹書，足以生損害於公眾或他人者，處 1
年以下有期徒刑、拘役或 3 百元以下罰金。
刑法第216條（行使偽造變造或登載不實之文書罪）
行使第210條至第215條之文書者，依偽造、變造文書或登載不實
事項或使登載不實事項之規定處斷。
刑法第339條第1項（普通詐欺取財罪）
意圖為自己或第三人不法之所有，以詐術使人將本人或第三人之
物交付者，處 5 年以下有期徒刑、拘役或科或併科 1 千元以下
罰金。

司法院資訊處製作；財團法人民間司法改革基金會備份。
